【裁判字號】    95,抗,96
【裁判日期】    950906
【裁判案由】    聲請變更捐助暨組織章程
【裁判全文】
臺灣板橋地方法院民事裁定                95年度抗字第96號
抗  告  人  甲○○（即財團法人中國人間淨土功德基金會董事
??????????長）
上抗告人因聲請變更捐助暨組織章程事件，對於民國95年4 月25
日本院95年度法字第13號民事第一審裁定不服提起抗告，本院合
議庭裁定如下：
    主    文
抗告駁回。
抗告程序費用由抗告人負擔。
    理    由
一、本件抗告意旨略謂：伊係依據非訟事件法第85條、民法第61
    條第1 項第2 款及司法院（70）院台廳一字第01886 號函聲
    請將財團法人中國人間淨土功德基金會名稱變更為財團法人
    唯心人間淨土基金會，此乃單純名稱修改，顯與財團之目的
    、組織或重要方法無涉，爰聲請貴院登記處依法准為名稱之
    變更登記。又財團法人中國人間淨土功德基金會之名稱既有
    變更，倘其捐助章程第1 條關於基金會名稱部分未配合變更
    ，將使人對基金會組織是否同一產生疑問，為使基金會之組
    織合法完整，乃變更捐助章程第1 條之規定。另原捐助章程
    漏未就基金會將推動每年定期舉辦祈求世界和平祈福大法會
    列入目的事業，然此乃基金會運作之重要管理方法之一，原
    捐助章程有所漏列，應有重要管理方法不具備之情狀，另章
    程第4 條係依據第3 條規定之宗旨而來，為使捐助章程之宗
    旨相符，爰修正章程第3 、4 條如附表，至於章程第30條則
    為配合此次聲請變更捐助章程所設，凡此均符合民法第六十
    二條規定之要件，且依據各法院辦理法人登記之實務，就捐
    助章程之變更，均係審查其變更與財團法人之立法精神有無
    違背，及與民法有關法人登記規定有無抵觸，如無上揭事項
    ，即均准為捐助章程之變更。本件聲請依法並無不合，然原
    裁定卻予駁回，於法顯屬無據，為此聲明廢棄原裁定，准將
    財團法人中國人間淨土功德基金會捐助章程變更如附表所示
    等語。
二、按財團之組織及其管理方法，由捐助人以捐助章程或遺囑定
    之。捐助章程或遺囑所定之組織不完全，或重要之管理方法
    不具備者，法院得因主管機關、檢察官或利害關係人之聲請
    ，為必要之處分；又為維持財團之目的或保存其財產，法院
    得因捐助人、董事、主管機關、檢察官或利害關係人之聲請
    ，變更其組織，民法第62條、第63條定有明文。次按法人以
    事務所之新設、遷移或廢止，其他登記事項之變更，而為登
    記或為登記之更正及註銷者，由董事聲請之。為前項聲請者
    ，應附具聲請事由之證明文件；其須主管機關核准者，並應
    加具核准之證明文件，非訟事件法第85條固有明定，但其中
    關於「其他登記事項」之變更登記，依其立法理由，乃指依
    法應登記之事項，例如民法第48條第1 項、第61條第1 項所
    列事項，並不包括「捐助章程」內容之變更，且查財團法人
    為他律法人，關於其捐助章程之修正，不得由董事會或董監
    事聯席會議逕行為之，僅得依民法第62條、第63條或第65條
    （屬主管機關權責）規定變更之，從而，原審於受理抗告人
    聲請裁定准予變更捐助章程之事件後，即以抗告人所提聲請
    是否符合民法第62條、第63條之規定，作為准駁認定之依據
    ，於法尚無不合。其次，本件抗告人於具狀聲請准予修正捐
    助章程時，並未主張及說明其現行章程有何「組織不完全」
    或「重要之管理方法不具備」之情形，嗣於提起抗告時雖以
    前詞主張如不變更原捐助章程，將產生組織上之疑問及重要
    管理方法不具備等情形，然觀諸抗告人聲請准予變更之條文
    ，其中第1 條係關於該財團法人名稱之修正、第3 條係關於
    該財團法人之設立宗旨、第4 條係關於增加該財團法人得經
    營之事業範圍及項目、第30條係增訂該捐助章程之訂立日期
    ，均與該財團法人之「組織」及「管理方法」無涉，亦非為
    維持財團之目的或保存其財產，更未變更其組織，原審同此
    見解，認定原聲請意旨與民法第62條、第63條之規定不符，
    而駁回其聲請，於法尚無不合。再者，抗告人原聲請意旨除
    聲請變更前述捐助章程第1 、3 、4 、30條之規定外，雖亦
    請求將財團法人中國人間淨土功德基金會名稱變更為財團法
    人唯心人間淨土基金會（見附表第一欄），惟按「名稱為財
    團法人設立時，應登記之事項之一。又法人登記後，有應登
    記之事項而不登記，或已登記之事項有變更而不為變更之登
    記者，不得以其事項對抗第三人。民法第六十一條第一項第
    二款及第三十一條分別定有明文。貴部來函所稱如主旨之財
    團法人擬變更其名稱一節，請依上揭規定暨非訟事件法第三
    十一條（即現行非訟事件法第八十二條）、法人及夫妻財產
    制契約登記規則第三條、第二十七條等規定，逕向該法人事
    務所所在地之地方法院登記處聲請變更登記。至於其法人名
    稱變更登記之聲請可否准許，應由受理之地方法院登記處依
    有關法規就該事件具體情事認定之」（司法院（77）秘台廳
    （一）字第2120號函參照），又「民法第61條第1 項各款所
    定應登記事項，除關於財團目的、組織或重要之管理方法之
    登記事項外，自得準為變更登記」（司法院（70）秘台廳一
    字第1886號函參照），亦即關於財團法人名稱之變更，應逕
    向法院登記處聲請變更，而非以向民事法院提出聲請之方式
    為之，故其此部分之請求亦屬無據，應予駁回，原審就此部
    分雖未予詳予區別，但結論並無二致，仍應予以維持。至於
    法院登記處是否准許其為名稱之變更，即應以非關於財團目
    的、組織或重要之管理方法之登記事項為範圍，依照具體事
    證認定之，而非民事法院所得審查之範疇，附此敘明。綜上
    所述，抗告人提起本件抗告，請求廢棄原裁定，並為適當之
    必要處分，為無理由，應予駁回。
三、據上論結，本件抗告為無理由，依非訟事件法第44條第1 項
    、第21條第1 項前段，裁定如主文。
中    華    民    國    95    年    9     月    6     日
                  民事第二庭  審判長法  官  梁宏哲
                                    法  官  許瑞東
                                    法  官  楊明佳
以上正本係照原本作成。
如不服本裁定，僅得於收受本裁定正本送達後10日內，以適用法
規顯有錯誤為理由，向本院提出再抗告狀，（須附繕本一份及繳
納再抗告裁判費新台幣1,000元），經本院許可後始可再抗告。
中    華    民    國    95    年    9     月    6     日
                                    書記官?楊璧華


司法院資訊處製作；財團法人民間司法改革基金會備份。
